臺灣桃園地方法院民事裁定　　　　　　100年度消債更字第3號
聲　請　人
即　債務人　陳諺貞原名:陳寶.
上列當事人因消費者債務清理事件聲請更生及保全處分，本院裁
定如下：
    主  文
債務人陳諺貞自中華民國一百年六月二十七日下午四時起開始更
生程序。
命司法事務官進行本件更生程序。
聲請人其餘聲請駁回。
    理  由
一、按債務人不能清償債務或有不能清償之虞者，得依本條例所
    定更生或清算程式，清理其債務，消費者債務清理條例第3
    條定有明文，故債務人聲請更生或清算，須符合不能清償債
    務或有不能清償之虞之要件。又聲請更生或清算不合程式或
    不備其他要件者，法院應以裁定駁回之，但其情形可以補正
    者，法院應定期間先命補正，復為同條例第8 條所明定。又
    消費者債務清理條例更生之規範目的，係在維持債務人基本
    生活之情況下，於債務人之能力範圍內盡力清償債務，乃在
    幫助陷於經濟上困境之債務人，得藉由更生或清算程式，走
    出經濟困境，避免走向絕路，實現憲法所保障之生命權，非
    謂債務人得任意利用債務清理程式減輕債務。
二、聲請意旨略以：聲請人負欠債務總額新臺幣（下同）2,170,
    503 元，名下無任何財產，於消費者債務清理條例施行前，
    民國95年9 月曾參加中華民國銀行公會會員辦理消費金融案
    件無擔保債務協商機制，與最大債權銀行國泰世華銀行簽署
    無擔保債務協商協議書內容，每月應繳納之協商金額約21,0
    00元。惟當時聲請人之薪資扣除應繳金額後，生活費已低於
    臺灣省平均每人每月之最低生活費9,829 元之標準，且每月
    仍需向親友籌借金錢維持生活，勉強繳款致無力償還而毀諾
    。嗣於99年3 月15日向國泰世華銀行聲請個別協商一致性方
    案，但因有1/3 之薪資遭台新銀行扣押，且配偶張富超失業
    無收入，尚有2 名未成年子女張瑞玟、張洋振需扶養，是清
    償前開債務，實已有困難。綜上，聲請人有非可歸責於己而
    顯有不能清償債務之情事，且無擔保或無優先權之債務總額
    未逾1,200 萬元，復未經法院裁定開始清算程序或宣告破產
    ，爰向本院聲請更生等語。
三、次按關於債務人及其受扶養親屬之必要生活費用部份，消費
    者債務清理條例雖期望使不幸陷入經濟困境之人得以清理債
    務，重建生活，然並無意使每一債務人及其受扶養親屬，均
    仍維持其原有生活程度或超出其自身經濟能力之高消費生活
    ，而係在保障債務人最低生活水準之前提下，使債務人盡力
    清償以得更生之機會，且債務人於負擔債務時，亦應能預見
    其為償還債務，於履行期間必須經歷較不寬裕的經濟生活，
    是債務人自應調整其心態及生活需求，債務人及其受扶養親
    屬生活費用之支出，自不應由債務人任意主張。又最低生活
    水準因地因人而異，固無一定之標準，然行政院主計處公告
    之99年度臺灣省平均每人每月之最低生活費9,829 元，雖非
    得一體適用，然究非不能作為認定債務人每月必要生活支出
    之標準，債務人應力求樽節開銷用以償債，始符誠信，一併
    敘明。
四、經本院依上開原則所為聲請人償債能力分析結果，聲請人每
    月償債能力為5,255 元元，並不足以清償其所欠之全部債務
    （詳如附表二所載），顯有不能清償債務或不能清償債務之
    虞，此外，本件又查無債務人有消費者債務清理條例第6 條
    第3 項、第8 條或第46條各款所定駁回更生聲請之事由存在
    ，則債務人聲請更生，應屬有據，並依首揭規定命司法事務
    官進行本件更生程序，爰裁定如主文。
五、再按法院就更生或清算之聲請為裁定前，得因利害關係人之
    聲請或依職權，以裁定為保全債務人財產、限制債權人對於
    債務人行使債權，及停止對於債務人財產強制執行程序之保
    全處分，消費者債務清理條例第19條第1 項第1 、2 、3 款
    定有明文。另按法院裁定開始更生程序後，對於債務人不得
    開始或繼續訴訟及強制執行程序，同法第48條第2 項亦有明
    文。本件聲請人雖聲請保全處分，然揆諸前揭條文規定，於
    裁定准予更生裁定後，對於聲請人之訴訟及強制執行程序已
    有明文限制，因此顯無保全必要，故聲請人該部分保全處分
    之請求，應予駁回，附此敘明。
中    華    民    國   100    年    6     月    21    日
                  民事第一庭    法  官  林哲賢
以上正本證明與原本無異
不得抗告
中    華    民    國   100    年    6     月    21    日
                                書記官  陳佳彬
附表一：財產、負債表
┌────────┬────────┬───────┬─────────┐
│資產            │證據            │負債          │證據              │
├────────┼────────┼───────┼─────────┤
│土地：無        │聲請人95至98年度│合計2,170,503 │1.聲請人債權人清冊│
│                │稅務電子閘門財產│元。（含國泰世│（本院卷第13至15頁│
│房屋：無        │所得調件明細表（│華銀行524,758 │  ）              │
│                │本院卷第135 至14│元、兆豐銀行93│2.財團法人金融聯合│
│車輛：無        │9 頁）          │,651元、花旗銀│  徵信中心當事人查│
│                │                │行105,037 元、│  詢個人資料（本院│
│投資：無        │                │澳商澳盛銀行24│  卷第24頁以下）。│
│                │                │3,473 元、遠東│                  │
│                │                │銀行172,420元 │                  │
│                │                │、玉山銀行65,0│                  │
│                │                │00元、台新銀行│                  │
│                │                │277,006 元、大│                  │
│                │                │眾銀行196,431 │                  │
│                │                │元、安泰銀行30│                  │
│                │                │3,685元、中國 │                  │
│                │                │信託銀行189,04│                  │
│                │                │2元）         │                  │
├────────┴────────┴───────┴─────────┤
│現有資產價值不足清償負債2,170,503 元。                                │
└───────────────────────────────────┘
附表二：償債能力分析表
┌─────┬──────────┬──────┬────────────┐
│聲請人自陳│本院判斷            │聲請人自陳每│本院判斷                │
│每月收入  │                    │月支出      │                        │
├─────┼──────────┼──────┼────────────┤
│聲請人陳稱│聲請人97至98年財政部│聲請人每月生│(一)生活必要支出部分聲請人│
│其現任職於│臺灣省北區國國稅局綜│活必要支出金│  陳報之每月生活必要支出│
│晟權精密工│合所得稅各類所得資料│額為14,745元│  費用額為6,745 元，（計│
│業有限公司│清單、（本院卷第27頁│，明細如下：│  算式：4,500 ＋1,641 ＋│
│，每月收入│以下）聲請人95至98年│1.膳食費4,50│  353 ＋251 ＝6,745 ）尚│
│約20,000元│度稅務電子閘門財產所│  0元。     │  低於行政院主計計處公告│
│，惟有1/3 │得調件明細表及（本院│2.電話費1,64│  99 年 度臺灣省平均每人│
│遭台新銀行│卷第135 至141 頁）聲│  1元。     │  每月之最低生活費9,829 │
│扣押（桃院│請人提出99年3 至6 月│3.交通費353 │  元標準，應屬合理。    │
│永99司執俊│員工薪資單（本院卷第│  元。      │(二)扶養費部分：          │
│字第29474 │29 至31 頁）、99年1 │4.網路費251 │  聲請人之女張瑞玟（88年│
│號）。    │月至100 年1 月薪資帳│  元。      │  1 月18日生、12歲）、子│
│          │戶出入明細（本院卷第│5.扶養費8,00│  張洋振（89年8 月13日生│
│          │15 3 至159頁）及本院│  0 元      │  、10歲）均尚未成年，且│
│          │100年4 月21日訊問筆 │            │  無固定收入（張瑞玟、張│
│          │錄（見本院卷第210 頁│            │  洋振95至98年度稅務電子│
│          │）。                │            │  閘門財產所得調件明細表│
│          │                    │            │  ，本院卷第142 至149 頁│
│          │                    │            │  ），聲請人之配偶張富超│
│          │                    │            │  99年間失業（本院卷第16│
│          │                    │            │  8 頁以下），無法扶養子│
│          │                    │            │  女，故聲請人每月負擔8,│
│          │                    │            │  000 元（子女平均各4,00│
│          │                    │            │  0 元）之扶養費用，遠低│
│          │                    │            │  於以行政院內政部處公告│
│          │                    │            │  99年度臺灣省平均每人每│
│          │                    │            │  月之最低生活費9,829元 │
│          │                    │            │  之標準，應屬可採。    │
│          │                    │            │                        │
├─────┴──────────┼──────┼────────────┤
│平均收入數額：                  │            │每月合理支出：14,745元  │
│  1.95年每月平均收入為18,855元。│            │                        │
│    （計算式：226,265 ÷12＝18,8│            │                        │
│    55）                        │            │                        │
│  2.96年收入為0元。             │            │                        │
│  3.97年年收入為28,553元。      │            │                        │
│  4.98年年收入為31,962元。      │            │                        │
│  5.98、99年每月平均收入約20,000│            │                        │
│    元。（期間自98年9 月1 日至99│            │                        │
│    年2 月28日）                │            │                        │
│  6.99年起每月平均收入約20,000元│            │                        │
│    （期間自99年3 月1 日起迄今）│            │                        │
│    。                          │            │                        │
├────────────────┴──────┴────────────┤
│因台新銀行對聲請人之債權為信用卡所生，故本件計算每月可供償債之薪資所得仍│
│應將上述扣薪數額納入，是聲請人每月可供償債之金額為5,255 元（20,000-14,74│
│5= 5,255）。另聲請人於本院審理中陳稱其毀諾後向國泰世華銀行聲請個別協商一│
│致性方案未回覆之原因，係因聲請人其餘債權人之債權（除國泰世華銀行外）並未│
│納入計算償還金額，聲請人之配偶目前亦失業無任何收入，顯已逾聲請人所能負擔│
│之範圍，故無能力再為協商（見本院卷第210 頁）。                          │
└────────────────────────────────────┘
附表三：協商、毀諾分析表
┌────────┬─────────────┬─────────────┐
│項目            │ 內容                     │證據                      │
├────────┼─────────────┼─────────────┤
│協商銀行        │國泰世華銀行              │協商成立協議書（本院卷第17│
│                │                          │1頁以下）                 │
├────────┼─────────────┼─────────────┤
│協商日期        │95年9月20                 │同上                      │
├────────┼─────────────┼─────────────┤
│協商條件        │95年10月起，120 期，8 ％利│同上                      │
│                │率，每月20,965元。        │                          │
├────────┼─────────────┼─────────────┤
│毀諾日期        │繳款至96年1 月，於96年2 月│國泰世華銀行陳報狀（本院卷│
│                │毀諾                      │第186頁）                 │
├────────┼─────────────┼─────────────┤
│已付期數        │4期                       │同上                      │
├────────┼─────────────┼─────────────┤
│毀諾原因        │聲請人於95年協商後每月繳納│聲請狀（本院卷第6頁）     │
│                │約21,000元，惟當時薪資扣除│                          │
│                │應繳金額生活費已低於臺灣省│                          │
│                │平均每人每月之最低生活費9,│                          │
│                │829 元之標準，且每月仍需向│                          │
│                │親友籌借金錢維持生活，勉強│                          │
│                │繳款後致無力償還而毀諾。  │                          │
├────────┼─────────────┴─────────────┤
│本院判斷        │觀上開償債能力分析表，聲請人於協商成立當時（95年）平均│
│                │每月收入約18,855元，是每月約21,000元之協商還款金額對聲│
│                │請人而言，已屬過高；96年收入為0 元，聲請人勉強繳納自始│
│                │逾其償債能力之協商款項，終於繳納4 期協商款項後無法繼續│
│                │履行，應屬有不可歸責於己而毀諾之情事，按消費者債務清理│
│                │條例第151 條第5 項但書之規定，應無礙於其按消費者債務清│
│                │理條例為為本件更生事件之聲請。                        │
└────────┴───────────────────────────┘